【裁判字號】    97,訴,1853
【裁判日期】    980527
【裁判案由】    違反森林法
【裁判全文】
臺灣屏東地方法院刑事判決              97年度訴字第1853號
公  訴  人  台灣屏東地方法院檢察署檢察官
被      告  乙○○
                    （另案在監執行）
            甲○○
上列被告因違反森林法案件，經檢察官提起公訴（97年度偵字第
3322號）本院判決如下：
    主  文
乙○○結夥二人以上竊取森林主產物，為搬運贓物，使用車輛，
累犯，處有期徒刑捌月，併科罰金新臺幣拾捌萬陸仟元，罰金如
易服勞役，以新臺幣壹仟元折算壹日，扣案如附表所示之物沒收
之。
甲○○結夥二人以上竊取森林主產物，為搬運贓物，使用車輛，
處有期徒刑壹年，併科罰金新臺幣拾捌萬陸仟元，罰金如易服勞
役，以新臺幣壹仟元折算壹日，扣案如附表所示之物沒收之。
    事  實
一、乙○○前於民國95年間因施用毒品案件，經本院以95年度易
    字第574 號判處有期徒刑6 月確定，於96年5 月20日縮刑期
    滿執行完畢出監。甲○○於96年12月間發現屏東縣獅子鄉○○段272 號卓曾海枝所有、丙○○管理之原住民保留林地牛
    長七里香林木，而七里香邇來價格高漲、有利可圖，遂僱用
    乙○○前往盜挖，其2 人遂共同基於竊取森林主產物之犯意
    ，於96年12月20日某時（起訴書原載為96年12月1 日迄至同
    年月23日14時，經檢察官當庭更正），由乙○○持其所有之
    鋼索、滑輪（如附表編號1-3） ，甲○○持其所有、客觀上
    足以對他人身體生命安全造成威脅之鋸子、吊勾及夾線器、
    起重器（含鐵鍊）、鋼環、棉布（如附表編號4-9） 、鐵撬
    （未扣案）等工具，分別騎乘機車前往上開原住民保留林地
    ，分持鐵撬挖掘生長於該處，屬於森林主產物之七里香1 棵
    ，再以鋸子將樹根、樹枝割鋸整理，待於同年月21日晚間23
    時許，再以綿布包裹樹幹，以鋼索、夾線器、吊勾、滑輪、
    鋼環、起重器將該株七里香搬運至甲○○為供搬運贓物而停
    放在附近不詳車號貨車上，並由甲○○載運出該林地而既遂
    。二人復於羿日即22號上午10時許，接續上開竊取森林主產
    物之犯意，再次前往前揭地點，約距第1 棵七里香盜挖處30
    、40公尺處之林地內，再以同一方式挖掘生長於該處，亦屬
    森林主產物之七里香1 棵，將之挖出倒放後，因樹重無法以
    人力立即搬離，二人遂先回家並將上開搬移所需工具置留該
    處等待隔日備妥搬運器具再行搬運，後因得悉丙○○已發覺
    七里香遭盜挖一事而未上山搬運。嗣因乙○○於97年2 月17
    日前往丙○○住處索討上開鋼索時，經丙○○向警方報案，
    始獲上情，並扣得如附表所示之物，上開2 棵七里香經查定
    結果合計山價為新臺幣（下同）9 萬3 仟元。
二、案經屏東縣政府警察局枋寮分局報告臺灣屏東地方法院檢察
    署檢察官偵查起訴。
    理  由
壹、程序方面：
一、按被告以外之人於偵查中向檢察官所為陳述，除顯有不可信
    之情況者外，得為證據，刑事訴訟法法第159 條之1 第2 項
    定有明文。偵查中檢察官對被告以外之人（包括證人、鑑定
    人、告訴人、被害人及共同被告等）所為之偵查筆錄，或被
    告以外之人向檢察官所提之書面陳述，性質上均屬傳聞證據
    。惟現階段刑事訴訟法規定檢察官代表國家偵查犯罪、實行
    公訴，依法其有訊問被告、證人及鑑定人之權，證人、鑑定
    人且須具結，而實務運作時，檢察官偵查中向被告以外之人
    所取得之陳述，原則上均能遵守法律規定，不致違法取供，
    其可信度極高，職是，被告以外之人前於偵查中已具結而為
    證述，除反對該項供述得具有證據能力之一方，已釋明「顯
    有不可信之情況」之理由外，不宜遽指該證人於偵查中之陳
    述不具證據能力。查證人即共同被告乙○○於偵查中之證述
    ，已依法具結，復查無任何顯不可信之情況，依前開規定，
    上開證人在檢察官前所為證述筆錄，自得作為本案證據使用
    。
二、次按被告以外之人（含證人、鑑定人、告訴人、被害人、共
    同被告等）於審判外之陳述雖不符刑事訴訟法第159 條之1
    至之4 等4 條之規定，而經當事人於審判程序同意作為證據
    ，法院審酌該言詞陳述或書面陳述作成時之情況，認為適當
    者，亦得為證據，刑事訴訟法第159 條之5 第1 項定有明文
    。其立法意旨在於傳聞證據未經當事人之反對詰問予以核實
    ，原則上先予排除，惟若當事人已放棄反對詰問權，於審判
    程序中表明同意以該等傳聞證據為證據；基於尊重當事人對
    傳聞證據之處分權，考量證據資料愈豐富，愈有助於真實發
    見之理念，並強化言詞辯論，使訴訟程序得以順暢進行，亦
    予其傳聞證據均有證據能力。卷附證人即被害人丙○○、證
    人陳文壽、被告乙○○、甲○○於警詢時所為之陳述、贓物
    認領保管單、獅子鄉公所勘查盜挖林木紀錄、屏東林區管理
    處之森林主副產被害價格查定書、查價報告、茂隆骨科醫院
    98 年4月27日茂行政字第098042701 號函文，均屬傳聞證據
    ，然經被告乙○○、甲○○於本院準備程序時就上開證據及
    相互於警詢時陳述之證據能力並無意見，且於本案言詞辯論
    終結前亦未對上開證據證據能力聲明異議，本院審酌上開證
    據製作或係警員在其日常辦公所在之警局內依法詢問，並以
    全程錄音方式擔保過程之正當性，詢畢並由受詢人審視記載
    內容後簽名以示與所述意旨相符，或係由檢察官於臺灣屏東
    地方法院檢察署所在之偵查庭內依法詢問，並均以全程錄音
    方式擔保過程之正當性，詢畢並由受詢人審視記載內容後簽
    名以示與所述意旨相符，或為公務員、從事業務之人依職務
    、業務過程製作之文書，是不當製作之可能性均極低，且依
    現有卷證復均不能認為有何顯不可信之情況，應認為有證據
    能力。
貳、實體方面：
一、訊據被告乙○○對上開犯罪事實坦承不諱，被告甲○○則矢
    口否認有何與被告乙○○結夥竊取七里香之犯行，並辯稱：
    「我不知情，我那時候手受傷根本不可能去挖七里香」云云
    ，惟查：
(一)、本件遭盜挖之七里香係生長於證人即被害人丙○○所管理之
    獅子鄉○○段00000000地號上，業據證人丙○○及證人即屏
    東縣獅子鄉公所觀光農業課農業技士陳文壽分別於警詢及本
    院審理時證述明確（警卷第16至19頁、本院卷第137 頁），
    又上開地號地目為林地，有屏東縣枋寮地政事務所98年3 月
    4 日、屏枋地一字第0980001616號函文暨附件之土地登記簿
    影本、謄本各1 份在卷可按，是上開七里香生長處為私有林
    地之事實，應堪認定。又上開七里香遭盜挖後，係由證人丙○○前往現場後發覺，並將遺留下之工具帶回，而被告乙○○於97年2 月17日前往其住處索討鋼索時，丙○○始向警方
    報案而查獲等情，迭據證人丙○○於警詢及本院審理時證述
    綦詳，核與被告乙○○所供承：「那條鋼索是我的，我要向
    他討回來，那條鋼索及一批工具是我竊採他山上七里香所遺
    留下來的作案工具」等語相符（警卷第5 頁），則被告乙○○竊取七里香之犯行，要無疑義。
(二)、被告乙○○於警詢供稱：「我和甲○○到丙○○的山上盜採
    七里香，我們共盜採2 棵七里香樹木，一棵七里香樹木已經
    運出去了，另一棵七里香樹木已挖好了，還來不及運送出去
    就被發現，是甲○○提議要去盜採的，我受僱於甲○○他要
    一天給我2,000 元，到現在還沒有拿到酬勞」等語（警卷第
    6 、7 頁），其於偵訊及本院審理時亦就與被告甲○○共同
    前往盜挖七里香之事實證述明確。其並於警詢中供稱：「我
    們是以尖鐵撬盜挖那兩棵七里香樹木，並以鋸子將樹根及樹
    枝鋸掉整理，再以綿布包裹樹幹及樹枝，並架設鋼索，繩索
    、夾線器、吊勾、滑輪、鋼環後以起重器將樹木搬運；我們
    第一棵七里香挖好要兩天時間，當天晚上23時許就將樹木搬
    運出去，第二棵是隔上午10時再到山上挖七里香，並於下午
    13時挖好後返家」等語（警卷第6 、7 頁），又於偵訊中證
    稱：「我們是騎摩托車去的，騎到沒有路，再走路到挖樹的
    地方，我們是一人騎一台摩托車去的，我們是一起拿鋸子鋸
    的，挖好把樹留在現場，甲○○再下山去把貨車開上山載樹
    ，甲○○沒有和我說貨車是誰的」等語（偵卷第37頁），復
    於本院審理時證稱：「我跟甲○○去挖的，用鐵撬、鋸子等
    工具挖的，他也有拿鐵撬和鋸子」等語（本院卷第198 頁）
    ，是證人乙○○歷次所證均能就2 人一同盜挖之情節交代詳
    細，且就主要之點亦無齲齬，又其於偵訊及本院審理時均以
    證人身分具結後仍為與警詢相同內容之證詞，是其所證應非
    子虛。又被告乙○○之0000000000號行動電話於96年12月10
    日至同年12月28日與被告甲○○之0000 000000 號行動電話
    密集通話，有被告乙○○之通聯紀錄在卷可稽（偵卷第11至
    12 頁） ，核與其於警詢時證稱：「甲○○是96年12月間跟
    我提議要去盜採七里香的」，及偵訊中所證：「我96年12月
    間曾和甲○○以電話聯繫一起上山」，並在本院審理時證稱
    ：「我們2 人很少會通電話，在工作方面才會通電話」等情
    相符（警卷第6 頁、偵卷第38頁、本院卷第141 頁），可證
    被告2 人確在本件案發時前後，因盜挖七里香事項而密集聯
    絡。又被告乙○○與被告甲○○居住於同村，從小就認識，
    常常見面，並無恩怨等情，業據被告乙○○供承在卷（本院
    卷第67頁），且為被告甲○○所不否認，況被告2 人利害關
    係相同，證人乙○○若指訴被告甲○○之犯行，並不會形成
    對自己有利情況，尚無必要設詞誣陷他人，是其上開證述，
    核與事實相符，堪以採認。
(三)、查該區附近之七里香亦為基部樹徑20公分、樹高300 公分等
    情，業據證人陳文壽測量後證稱在卷（警卷第19頁），並有
    行政院農業委員會林務局屏東林區管理處之森林主副產物被
    害價格查定書及照片5 幀在卷足憑（本院卷第125 至129 頁
    、第165 頁），是同生長於該處、已被竊取之七里香應體積
    非小、重量非輕，且證人丙○○證稱：「到被盜挖的地方還
    要走一段10分鐘的路，機車沒有辦法直接到達」等語（本院
    卷第139 頁），據此以被告乙○○1 人之力，顯無法順利盜
    採該棵七里香，是其供稱與被告甲○○一同前往，應符事實
    。綜上各情，被告甲○○2 次共同竊取七里香之犯行，至為
    灼然。
(四)、又被告辯稱伊當時手受傷無從去盜挖云云，然查，被告甲○○因左腕舟狀骨折，傷口感染而至茂隆骨科就診，然其就診
    期間為96年5 月9 日至96年12月3 日，此與本案時間互不重
    疊，又其於96年12月3 日末次就診時已「拔除鋼針，醫囑為
    應繼續追蹤及復健，但被告甲○○未遵囑複診」之事實，有
    茂隆骨科醫院98年4 月27日、茂行政字第098042701 號函文
    可參（本院卷第189 頁），被告甲○○既未遵囑複診，可見
    其於末次就診時應已達一定之復原程度，已無疑義。況證人
    乙○○於本院審理時證稱：「甲○○的手當時有受傷，但是
    他沒有綁繃帶及上石膏，和一般人一樣，他的手可以挖，用
    一隻手挖」等語（本院卷第198 頁反面），益徵被告甲○○
    左手之傷勢無礙其盜挖之行為，從而，被告甲○○所辯顯為
    卸責之詞，殊不足採。
(五)、綜上所述，被告甲○○所辯，要難憑採，此外，並有附表所
    示之物扣案可證，本件事證明確，被告2 人犯行，洵堪認定
    。
二、按森林法所規定之森林主產物，係指生立、枯損、倒伏之竹
    木及殘留之根株、殘材；副產物指樹皮、樹脂、種實、落枝
    、樹葉、灌藤、竹筍、草類、菌類及其他主產物以外之林產
    物。行政院農業委員會依森林法第15條第3 項授權訂定發布
    之「國有林林產物處分規則」第3 條第1 款定有明文。本件
    被告2 人所竊取之生立於林地之七里香2 株，當屬「森林主
    產物」無疑。核被告甲○○、乙○○所為，均係犯森林法第
    52條第1 項第4 款、第6 款之結夥二人竊取森林主產物，為
    搬運贓物使用車輛罪。又被告乙○○於本院審理時所供承：
    「我們挖的二棵樹距離3 、40公尺，可以看的到，第一棵挖
    完隔天挖第二棵，都是早就計畫好了」等語（本院卷第199
    頁），是被告2 人之竊取森林主產物之犯行，係於密切接近
    時間於同地實施，侵害同一法益，各行為獨立性極為薄弱，
    且係出於同一目的，依一般社會健全觀念，在時間差距上，
    難以強行分開，應視為數個舉動之接續施行，應為接續犯以
    一罪予以評價。又被告2 人著手竊取第2 棵七里香後，尚未
    搬運離去即為發覺而未遂（依該樹重量、體積判斷，雖已遭
    挖掘倒放，依客觀情形應尚未為被告2 人之實力支配之下）
    ，然此既與竊取第1 棵七里香之行為係接續犯關係，自應論
    以一竊盜既遂罪。又被告2 人竊盜所用之鋸子、吊勾等工具
    ，皆係質地堅硬之金屬物品，前端銳利，若持之揮舞足對人
    之生命、身體、安全構成威脅，在客觀上顯然具有危險性，
    均屬兇器無訛，被告2 人攜帶上開工具以之行竊，雖亦該當
    刑法第321 條第1 項第3 款之攜帶兇器竊盜罪，惟按現行森
    林法上開規定係刑法第321 條第1 項第3 款之特別規定，依
    特別法優於普通法之法律適用原則，應依森林法上開規定論
    處（最高法院47年台上字第979 號、70年台上字第491 號判
    例意旨參照）。被告2 人就本件竊取森林主產物犯行，有犯
    意聯絡及行為分擔，為共同正犯。被告乙○○有上開事實欄
    所載之前案紀錄，有臺灣高等法院被告前案紀錄表在卷可查
    ，其受有期徒刑執行完畢後，5 年以內故意再犯本件有期徒
    刑以上之罪，為累犯，應依刑法第47條第1 條加重其刑。
三、爰審酌被告乙○○、甲○○為謀私利，即任意盜採森林主產
    物，另我國復因地狹人綢，資源有限，政府、民間多年來無
    不竭盡能力保育山林、涵養水源以維全民命脈，被告2 人竟
    反任意竊取森林主產物，其等行為實不足取，並考量其等竊
    取林木之方式、價值，及被告甲○○為提議者，又提供大部
    分工具及車輛搬運贓物，犯罪情節顯較受其僱用之乙○○為
    重，且犯後矢口否認犯行、態度非佳、被告乙○○犯後坦認
    犯行、態度良好等一切情狀，分別量處主文所示之刑。又被
    告2 人竊取之七里香2 棵，依被盜挖處鄰近其餘七里香而為
    測量結果為：樹幹直徑20公分，樹高300 公分，被害山價應
    共為9 萬3 仟元（市價扣除成本後之被害價格），有行政院
    農業委員會林務局屏東林區管理處98年4 月7 日潮業字第09
    80510683號函暨森林主副產物被害價格查定書在卷可稽（本
    院卷第113 頁），爰依森林法第52條第1 項之規定，按其等
    犯案情節及惡性各情，依法併科贓額2 倍即新臺幣（下同）
    18 萬6仟元之罰金，併依刑法第42條第3 項規定，審酌其年
    齡、職業、收入、社會地位等節，就罰金部分諭知如易服勞
    役之折算標準。
四、扣案如附表所示之物，編號(一)、(二)、(三)為被告乙○○所有，
    其餘(四)、(五)、(六)、(七)、(八)、(九)為被告甲○○所有，均係供被
    告2 人本件犯罪使用業據被告乙○○供述在卷（本院卷第
    146） ，爰依刑法第38條第1 項第2 款規定諭知沒收。
據上論斷，應依刑事訴訟法第299 條第1 項前段，森林法第52條
第1 項第4 款、第6 款，刑法第11條前段、第28條、第 47條第1
項、第42條第3 項、第38條第1 項第2 款，判決如主文。
本案經檢察官簡志祥到庭執行職務
中    華    民    國    98    年    5     月    27    日
                  刑事第二庭    審判長法  官  黃國永
                                      法  官  陳松檀
                                      法  官  劉怡孜
以上正本證明與原本無異。
如不服本判決應於收受判決後10日內向本院提出上訴書狀，並
應敘述具體理由；其未敘述上訴理由者，應於上訴期間屆滿後
20日內向本院補提理由書（均須按他造當事人之人數附繕本）
「切勿逕送上級法院」。
中    華    民    國    98    年    5     月    27    日
                                      書記官  馮得弟
附錄本案論罪科刑法條全文
森林法第52條第1項第4款
 (加重竊取森林主、副產物罪)
竊取森林主、副產物而有左列情形之一者，處六月以上五年以下
有期徒刑，併科贓額二倍以上五倍以下罰金：
四、結夥二人以上或僱使他人犯之者。
六、為搬運贓物，使用牲口、船舶、車輛，或有搬運造材之設備
    者。
附表：
┌───────────┬────┐
│(一)   鋼索（300公尺）  │  1綑   │
├───────────┼────┤
│(二)   小鋼索           │  3條   │
├───────────┼────┤
│(三)   滑輪             │  1個   │
├───────────┼────┤
│(四)   起重器（含鐵鍊） │  1組   │
├───────────┼────┤
│(五)   夾線器           │  1個   │
├───────────┼────┤
│(六)   吊勾             │  1個   │
├───────────┼────┤
│(七)   鋼環             │  1個   │
├───────────┼────┤
│(八)   鋸子             │  1支   │
├───────────┼────┤
│(九)   綿布             │  1件   │
└───────────┴────┘


司法院資訊處製作；財團法人民間司法改革基金會備份。
